臺灣臺中地方法院刑事判決　　　　　　　96年度易字第1032號
公　訴　人　臺灣臺中地方法院檢察署檢察官
被　　　告　丙○○
上列被告因詐欺案件，經檢察官提起公訴（九十五年度偵字第二
四八一二號），本院判決如下：
    主    文
丙○○幫助共同意圖為自己不法之所有，以詐術使人將本人之物
交付，處有期徒刑月，如易科罰金，以新臺幣壹仟元折算壹日
。
    犯罪事實
一、丙○○可預見一般人收購金融帳戶使用常與財產犯罪密切相
    關，且取得他人存摺之目的在於收取贓物及掩飾犯行不易遭
    人追查，竟不顧他人所可能遭害之危險，仍基於縱若有人持
    以犯罪亦無違反本意之不確定幫助犯意，於民國九十五年七
    月四日，至中華郵政股份有限公司臺中公益路郵局（下稱臺
    中公益路郵局）辦理原已申設之帳號0000000─00
    00000號郵政存簿儲金帳戶之更換印章、密碼手續，再
    於九十五年七月十二日辦理更換存摺手續，其後即將上開郵
    政存簿儲金帳戶之存摺、提款卡、印章提供予真實姓名、年
    籍均不詳之詐欺集團成年成員使用，並告知密碼，以幫助該
    集團遂行詐欺取財所得財物或財產上利益之犯行。嗣該詐欺
    集團所屬的成年成員，共同意圖為自己不法之所有，施用詐
    術，於九十五年七月十九日中午十二時許，以電話撥打至甲
    ○○位於臺中市○區○○路一九三號住處，向甲○○表示：
    其中獎二十八萬元港幣，須先匯保證金新臺幣（下同）六萬
    元云云，並留下上開丙○○公益路郵局之郵政存簿儲金帳戶
    供甲○○轉帳，使甲○○因而陷於錯誤，依對方指示，於同
    日匯款新臺幣六萬一千二百元至上開郵政存簿儲金帳戶內，
    其後該詐欺集團之成員復表示：須再匯款十萬元云云，甲○
    ○即於翌日即同年月二十日再匯款十萬元至上開郵政存簿儲
    金帳戶內，該匯入之金錢旋即遭詐欺集團人員提領，甲○○
    始知受騙，經報警處理而查獲上情。
二、案經臺中市警察局第一分局報請臺灣臺中地方法院檢察署檢
    察官偵查起訴。
    理    由
一、訊據被告丙○○固不否認有於上開時、地，向臺中公益路郵
    局辦理帳號0000000─0000000號郵政存簿儲
    金帳戶之換簿手續，並領有存摺、提款卡、印章、密碼之事
    實，但矢口否認有幫助詐欺之犯行，辯稱：其於九十五年剛
    換簿後沒多久之某日，將機車停在臺中市向上市場附近，遺
    失了上開郵政存簿儲金帳戶存摺、提款卡、印章，還有一張
    寫有密碼的紙條，遺失之後，約隔一周左右，有去臺中公益
    路郵局辦掛失，其也是受害者，因為上開物品是遺失的云云
    。
（一）被告開立之臺中公益路郵局郵政存簿儲金帳戶確實遭詐騙
      犯罪集團用以作為詐欺取財犯罪，致證人甲○○損失十六
      萬一千二百元之事實，業據證人甲○○於警詢指述綦詳，
      並有被告在臺中公益路郵局所開立0000000─00
      00000號郵政存簿儲金帳戶之開戶資料、客戶歷史交
      易清單各一份、郵政國內匯款執據二張附卷可參。
（二）被告名義之臺中公益路郵局0000000─00000
      00號郵政存簿儲金帳戶之存摺、提款卡、印章、密碼，
      因其具有高度財產價值，依一般常情均會妥善收存，且會
　　　將密碼與提款卡，或者存摺與印章分開放置，以免輕易為
      人取得或知悉而任意使用，但被告卻將存摺與印章，及將
      密碼寫在紙條上而與提款卡置於一處，使持有人容易提領
      現金，已與常情不符。再者，被告至臺中公益路郵局辦理
      0000000─0000000帳號郵政存簿儲金帳戶
      之更換印章、密碼手續，再於九十五年七月十二日辦理更
      換存摺手續，依卷附之上開帳戶客戶歷史交易清單所示，
      其後於九十五年七月十三日即有被害人匯入六萬一千二百
      元之金額，此與一般提供帳戶予詐欺集團之犯罪形態相同
      ，且從事詐欺之犯罪集團，其犯罪計劃周詳，取得詐騙金
      額之金融機構帳戶，必須穩當能確保其詐騙之計劃能遂行
      ，以免功虧一簣，若其取得之金融機構帳戶存摺、提款卡
      等物，係其拾得之遺失物，一旦該金融機構帳戶之名義人
      向金融機構申報遺失而止付，其所有費盡心力之詐騙行為
      均將付之東流，該詐欺之犯罪集團實無捨棄以小錢取得金
      融機構帳戶之穩當途徑，而利用拾得之遺失帳戶存摺、提
      款卡之理，被告上開辯解，亦與常情事理不符。
（三）又按刑法關於犯罪之故意，於直接故意，須行為人對於構
      成犯罪之事實，具備明知及有意使其發生之兩個要件；於
      間接故意，須行為人對於構成犯罪之事實，具備預見其發
      生及其發生不違背行為人本意之兩個要件，本件雖無證據
      證明被告有幫助不詳詐欺集團詐欺取財之直接故意，惟依
      前揭論述，足認被告將前開申設之帳戶資料交予不詳之詐
      欺集團成年成員使用時，顯能預見將遭用於詐欺取財之犯
      罪，是其主觀上不乏幫助他人詐欺犯罪之不確定故意，要
      無可疑。綜上所述，被告上開辯解，顯係事後卸責之詞，
      不足採信，其上開幫助詐欺取財之行為，事證明確，洵堪
      認定。
二、按被告以幫助詐欺取財之意思，參與詐欺取財構成要件以外
    行為等情，核係為刑法第三百三十九條第一項詐欺取財罪之
    幫助犯。被告基於幫助他人犯罪之意思，提供臺中公益路郵
    局郵政存簿儲金帳戶之存摺、提款卡、印章、密碼交予犯罪
    集團使用，供作匯款專戶，以供詐騙集團成員共同詐騙取得
    被害人張于健交付之款項之行為，係就他人之犯罪加以助力
    ，而參與構成要件以外之行為，為幫助犯，爰依刑法第三十
    條第二項規定，依正犯之刑減輕之。爰審酌被告正值年輕力
    壯，竟不思以正當工作，以賺取生活之資，因貪圖小利，提
    供臺中公益路郵局郵政存簿儲金帳戶以幫助他人詐欺取財，
    對證人甲○○造成財產上之損害，犯後復否認犯行，並無悔
    意，惡性非輕，惟念及被告事後與證人甲○○達成和解，賠
    償其部分損失等一切情狀，量處如主文所示之刑，並諭知易
    科罰金之折算標準。
據上論斷，應依刑事訴訟法第二百九十九條第一項前段，刑法第
三百三十九條第一項、第三十條第一項前段、第二項、第四十一
條第一項前段，刑法施行法第一條第一項、第二項前段，判決如
主文。
本案經檢察官乙○○到庭執行職務
中　　華　　民　　國　　96　　年　　5 　　月　　10　　日
                  刑事第十五庭  審判長法  官　曾佩琦
                                      法　官　蔡美華
                                      法　官　楊真明
以上正本證明與原本無異。
如不服本判決，應於送達後十日內向本院提出上訴狀（須附繕本
），上訴於臺灣高等法院臺中分院。
                                      書記官　呂苗澂
中　　華　　民　　國　　96　　年　　5 　　月　　10　　日
附錄本判決論罪科刑法條
刑法第三百三十九條第一項：
　意圖為自己或第三人不法之所有，以詐術使人將本人或第三人
  之物交付者，處五年以下有期徒刑、拘役或科或併科一千元以
  下罰金。
